【裁判字號】    99,訴,735
【裁判日期】    991020
【裁判案由】    清償借款
【裁判全文】
臺灣臺中地方法院民事判決  99年度訴字第735號
原      告  中國信託商業銀行股份有限公司
法定代理人  庚○○
訴訟代理人  乙○○
被      告  甲○○
            戊○○
            丁○○
            己○○
兼  上 4人
共      同
訴訟代理人  丙○○
上當事人間請求清償借款事件，本院於民國99年10月6日言詞辯
論終結，判決如左：
    主      文
被告應連帶給付原告新臺幣陸拾捌萬零壹佰貳拾壹元，及其中新
臺幣陸拾柒萬肆仟壹佰貳拾肆元自民國九十八年六月七日起至清
償日止，按年利率百分之三．六計算之利息，並自民國九十八年
七月八日起至清償日止，其逾期在六個月以內者，按上開利率百
分之十，逾期在六個月以上者，按上開利率百分之二十計付之違
約金。
被告應連帶給付原告新臺幣陸拾柒萬柒仟玖佰捌拾元，及其中新
臺幣陸拾柒萬壹仟伍佰零伍元自民國九十八年六月七日起至清償
日止，按年息百分之三．七計算之利息，並自民國九十八年七月
八日起至清償日止，其逾期在六個月以內者，按上開利率百分之
十，逾期在六個月以上者，按上開利率百分之二十計付之違約金
。
訴訟費用新臺幣壹萬肆仟肆佰陸拾肆元由被告連帶負擔。
    事實及理由
壹、程序方面：
一、按當事人喪失訴訟能力或法定代理人死亡或其代理權消滅者
    ，訴訟程序在有法定代理人或取得訴訟能力之本人，承受其
    訴訟以前當然停止。承受訴訟人，於得為承受時，應即為承
    受之聲明。民事訴訟法第170 條、第175 條第1 項分別定有
    明文。本件原告中國信託商業銀行股份有限公司之法定代理
    人由麥克迪諾馬變更為庚○○，並由原告具狀聲明承受訴訟
    ，有其提出之聲明承受訴訟狀、公司變更登記表附卷可佐，
    經核與前開規定相符，應准其承受訴訟。
貳、實體方面：
一、原告起訴主張略以：
（一）被告甲○○、丙○○、戊○○、丁○○、己○○（下稱被
      告5 人）係訴外人杜宋賢之繼承人。緣訴外人杜宋賢於民
      國94年8 月19日向原告分別借款新臺幣（下同）2,000,00
      0 元與1,990,000 元，約定自94年8 月19日起至114 年8
      月19日止分期清償，2,000,000 元利息按中華郵政股份有
      限公司2 年期定期儲金機動利率加年率0.875%計算；1,99
      0,000 元利息按中華郵政股份有限公司2 年期定期儲金機
      動利率加0.975%按日計付，並採機動利率按日計算，遲延
      履行給付本金或利息時，除按上開利率計息外，自逾期日
      起6 個月內，按上開利率百分之10，逾6 個月部分，按上
      開利率百分之20加計違約金，並約定如有停止付款或拒絕
      承兌或付款者，或任何一宗債務不依約清償本金或付息者
      等情形，即視為全部到期。詎訴外人杜宋賢經屢次催討均
      未還款，經原告將抵押品拍賣後，僅受償部分本金及利息
      ，依鈞院98年度執字第10441 號分配表計算結果，尚積欠
      如主文第1 項及第2 項所示之本利及違約金。又被告5 人
      未向法院聲請限定或拋棄繼承，爰依消費借貸及繼承之法
      律關係，向訴外人杜宋賢之繼承人即被告5 人請求連帶清
      償前開債務。並聲明如主文第1 項、第2 項所示。
二、被告甲○○、丙○○、戊○○、丁○○、己○○對原告主張
    之事實及請求之金額均不爭執，惟聲明求為判決駁回原告之
    訴。
三、本院之判斷：
（一）原告主張之事實，已據原告提出訴外人杜宋賢之繼承系統
      表、本院家事庭99年1 月26日中院彥家恩第8518號函、借
      據、本院民事執行處98年7 月22日中院彥民執98執果字第
      10441 號函、強制執行金額計算書分配表暨分配結果彙總
      表等影本為證，復為被告5 人所不爭執，原告之主張堪信
      為真正。
（二）按稱消費借貸者，謂當事人一方移轉金錢或其他代替物之
      所有權於他方，而約定他方以種類、品質、數量相同之物
      返還之契約。又借用人應於約定期限內，返還與借用物種
      類、品質、數量相同之物。民法第474 條第1 項、第478
      條前段分別定有明文。再按繼承人自繼承開始時，除本法
      另有規定外，承受被繼承人財產上之一切權利、義務。繼
      承人對於被繼承人之債務，負連帶責任。修正前民法第11
      48條第1 項前段、第1153條第1 項亦有明文規定。本件訴
      外人杜宋賢既向原告借貸前述金額，而尚有如主文第1 項
      、第2 項所示本金、利息及違約金未清償，且清償期已視
      為到期，而被告5 人為訴外人杜宋賢之繼承人，揆諸上開
      規定，即應承受被繼承人杜宋賢財產上一切權利、義務，
      而應就訴外人杜宋賢之上開債務負連帶清償責任。從而，
      原告依消費借貸及繼承之法律關係，請求被告甲○○、丙○○、戊○○、丁○○、己○○連帶給付如主文第1 項、
      第2 項所示本金、利息及違約金，為有理由，應予准許。
四、訴訟費用負擔之依據：民事訴訟法第78條、第85條第2項。
中    華    民    國    99    年    10   月    20    日
                  民事第一庭  法  官  莊嘉蕙
正本係照原本作成。
如對本判決上訴須於判決送達後20日內向本院提出上訴狀。如委
任律師提起上訴者，應一併繳納上訴審裁判費。
中    華    民    國    99    年    10    月    20    日
                                書記官  吳詩琳

司法院資訊處製作；財團法人民間司法改革基金會備份。
